臺灣高等法院臺南分院刑事判決
110年度上易字第381號
上  訴  人  
即  被  告  余廣智

上列上訴人因竊盜案件，不服臺灣臺南地方法院110年度易字第4
3號中華民國110年2月26日第一審判決（起訴案號：臺灣臺南地
方檢察署109年度偵字第21953號），提起上訴，本院判決如下：
    主  文
上訴駁回。
    事  實
一、甲○○前因竊盜及施用毒品等案件，分別經臺灣臺南地方法院
    以106年度聲字第1692號、本院以107年度聲字第563號刑事
    裁定，裁定應執行有期徒刑1年6月、1年5月確定，上開2案
    接續執行後，應執行有期徒刑1年6月部分於民國107年5月11
    日執行完畢，甲○○並於108年1月8日縮短刑期假釋付保護管
    束出監，嗣於108年9月19日有期徒刑所餘刑期內未經撤銷假
    釋者，其未執行之刑，以已執行論。詎甲○○仍不知悔改，復
    意圖為自己不法之所有，基於竊盜之犯意於109年11月8日23
    時49分許，駕駛車牌號碼00-0000號自用小客車至臺南市○○
    區○○里00○0號路口之南168線道路旁之竹林內停車，於同日2
    3時58分許自上開自用小客車下車，徒步前往乙○○臺南市○○
    區○○里00○0號住處，並攜帶其所有，客觀上足對人之生命、
    身體、安全構成威脅之兇器破壞剪1支，破壞該處浴室鋁窗(
    安全設備)後侵入住宅竊取乙○○所有之電視1台、摺疊梯1具
    、捕蛇器1具、延長線1條、電鋸1台等物得手，嗣甲○○於翌
    日即109年11月9日1時38分許，徒步離開上開住處返回上開
    自用小客車，再於同日1時41分許駕駛上開自用小客車至上
    開住處門口，將其竊取得手放置在上開住處門口之上開財物
    搬至上開自用小客車上，旋即駕駛上開自用小客車離去，後
    甲○○並將所竊得之上開電視1台、摺疊梯1具、捕蛇器1具及
    延長線1條等物予以變賣得款花用殆盡。嗣乙○○於109年11月
    9日8時30分許發現遭竊報警，經警調閱監視器後，始查獲上
    情，警方並於同年11月12日，在甲○○臺南市○○區○○街00號居
    所，扣得上開破壞剪1支及電鋸1台（電鋸1台嗣已發還乙○○
    ）。
二、案經乙○○訴由臺南市政府警察局新化分局報告臺灣臺南地方
    檢察署檢察官偵查起訴。
    理  由
壹、程序方面（證據能力）：
　　按被告以外之人於審判外之陳述，雖不符刑事訴訟法第159
    條之1至第159條之4之規定，而經當事人於審判程序同意作
    為證據，法院審酌該言詞陳述或書面陳述作成時之情況，認
    為適當者，亦得為證據；當事人、代理人或辯護人於法院調
    查證據時，知有刑事訴訟法第159條第1項不得為證據之情形
    ，而未於言詞辯論終結前聲明異議者，視為有前項之同意，
    刑事訴訟法第159條之5第1項、第2項分別定有明文。經查，
    本判決下列所引用被告以外之人於審判外之陳述（包括書證
    ），檢察官及被告甲○○於本院審理中均表示不爭執其證據能
    力，同意作為證據等語（見本院卷第92-94頁），亦未於言
    詞辯論終結前聲明異議，本院審酌上開證據資料製作時之情
    況，尚無違法不當及證明力明顯過低之瑕疵，亦認為以之作
    為證據應屬適當，揆諸前開規定，認前揭證據資料有證據能
    力。至本判決所引用之非供述證據，檢察官及被告於本案言
    詞辯論終結前，均未爭執其證據能力，且查無非法或不當取
    證之情事，復為證明本件犯罪事實所必要之重要關係事項，
    認均有證據能力，合先敘明。
貳、實體部分： 
一、認定犯罪事實所憑之證據及理由：
㈠、訊據被告除否認行竊地點即臺南市○○區○○里00○0號係住宅，
    並辯稱該處係無人居住之工寮外，其餘業據被告於本院審理
    時供承在卷（見本院卷第95-96頁)，且上開犯罪事實，已據
    被告於警詢及原審審理時時坦承不諱（見警卷第3-13頁；原
    審卷第70-71、74-75頁），核與告訴人乙○○於警詢及原審指
    訴(見警卷第15-19、21-25頁；原審卷第71頁)情節大致相符
    。此外，復有臺南市政府警察局新化分局扣押筆錄、扣押物
    品目錄表、贓物認領保管單、扣案破壞剪及電鋸之照片、現
    場及監視器畫面翻拍照片、車牌號碼00-0000號自用小客車
    之車輛詳細資料報表（見警卷第27-37、39-67、69頁)在卷
    可參，暨上開破壞剪1支及電鋸1台扣案可資佐證，足認被告
    自白核與事實相符，應可採信。
㈡、按刑法第321條第1項第1款之夜間侵入住宅竊盜罪，其所謂「
    住宅」，乃指人類日常居住之場所而言(最高法院76年度台
    上字第2972號判決意旨參照)。又按所謂「住宅」乃供人居
    住之宅第，故夜間侵入住宅竊盜罪之「住宅」，不必行竊時
    有人在內(最高法院76年度台上字第3757號判決意旨參照)。
    查本案被告行竊之地點即臺南市○○區○○里00○0號，設有衛浴
    、客廳及房間，係一可供日常居住之場所，此觀現場照片（
    見警卷第43、45頁)即明，另證人乙○○於原審復證稱：這個
    房子因為伊附近有種麻竹筍，在收成的時候伊會住在這個房
    子幾個月，差不多是每年的5、6月到8、9月伊會住在那邊，
    平常則是每週去1至2天，也會住在裡面等語(見原審卷第71
    頁)，是依前揭最高法院判決意旨，被告上開行竊之地點，
    屬刑法第321條第1項第1款之「住宅」無訛，不必以被告行
    竊時有人在內方屬「住宅」甚明。是被告上開所辯，並不足
    採，本件事證明確，被告前揭加重竊盜犯行，堪予認定，應
    依法論科。
二、論罪：
㈠、按刑法第321條第1項第3款之攜帶兇器加重竊盜罪，係以行為
    人攜帶兇器竊盜為其加重條件，此所謂兇器，其種類並無限
    制，凡客觀上足對人之生命、身體、安全構成威脅，具有危
    險性之兇器均屬之，且祇須行竊時攜帶此種具有危險性之兇
    器為已足，並不以攜帶之初有行兇之意圖為必要（最高法院
    79年台上字第5253號判例意旨參照）。又按刑法第321條第1
    項第2款所謂安全設備，係指依社會通常觀念足認為防盜之
    設備而言；窗戶為安全設備，並非門扇（最高法院55年台上
    字第547號、45年台上字第1443號判例意旨參照）。查被告
    行竊時攜帶使用之破壞剪1支，係金屬材質製作，質地堅硬
    ，且甚為銳利，而足以破壞鋁窗，如用以施暴、脅迫、抵抗
    ，依一般社會觀念，客觀上足以對人之身體、生命、安全構
    成威脅，具有殺傷力，且不以攜帶之初有行兇之意圖為必要
    ，自屬刑法第321條第1項第3款所稱兇器之一種。
㈡、是核被告所為，係犯刑法第321條第1項第1款、第2款、第3款
    之攜帶兇器、毀壞安全設備、侵入住宅竊盜罪。
㈢、按依司法院釋字第775號解釋解釋文及理由意旨，係指構成累
    犯者，不分情節，一律加重最低本刑，於不符合刑法第59條
    所定要件之情形下，致生行為人所受之刑罰超過其所應負擔
    罪責之個案，不符罪刑相當原則、比例原則。於此範圍內，
    在刑法第47條第1項修正前，為避免發生上述罪刑不相當的
    情形，法院就該個案應裁量是否加重最低本刑。依此，該解
    釋係指個案應量處最低法定刑、又無法適用刑法第59條規定
    減輕之情形，法院應依此解釋意旨裁量不予加重最低本刑，
    並非指前案為同性質之案件始有累犯加重之適用（最高法院
    109年度台上字第518、296號判決意旨參照）。查被告曾受
    如事實欄一所述之有期徒刑執行完畢，有臺灣高等法院被告
    前案紀錄表在卷可參，其於5年內故意再犯本件有期徒刑以
    上之罪，為累犯。被告前既因竊盜及施用毒品等案件，經法
    院判處罪刑確定，且於107年5月11日、108年9月19日分別執
    行完畢，其理應產生警惕作用，返回社會後能因此自我控管
    ，不再觸犯有期徒刑以上之罪。然被告卻於有期徒刑執行完
    畢後5年內，故意再犯本件相同類型之加重竊盜罪，足見被
    告有其特別惡性，且前罪之徒刑執行毫無成效，其對於刑罰
    之反應力顯然薄弱，又本件並無適用刑法第59條規定減輕之
    餘地，亦無加重最低法定刑有罪刑不相當之情形，故認有必
    要依刑法第47條第1項之規定加重其刑。被告上訴意旨，認
    本件不得依刑法第47條第1項累犯之規定加重其刑，並無理
    由。
參、上訴駁回之理由：
一、原判決以被告犯行明確，適用刑事訴訟法第273條之1第1項
    、第299條第1項前段、第310條之2、第454條第2項，刑法第
    321條第1項第1款、第2款、第3款、第47條第1項、第38條第
    2項、第38條之1第5項、第38條之2第2項等規定，論以被告
    犯刑法第321條第1項第1款、第2款、第3款之攜帶兇器、毀
    壞安全設備、侵入住宅竊盜罪，且被告係累犯，應依刑法第
    47條第1項之規定加重其刑。並敘明審酌被告不思以合法途
    徑獲取財物，竟攜帶兇器毀壞安全設備侵入他人住宅任意竊
    取他人財物，漠視他人財產權，妨害他人居家安寧，危害社
    會治安，所為應予非難，兼衡其犯罪動機、目的、手段、所
    生危害、所竊財物價值，暨其素行、國中肄業之智識程度、
    無業、已婚、育有4名子女（3名已成年、1名未成年）之生
    活狀況，坦承犯行之犯罪後態度，業與告訴人乙○○調解成立
    ，並已賠償其所受損失，有原審調解筆錄及公務電話紀錄在
    卷可憑（見原審卷第77-78、89頁）等一切情狀，量處如被
    告有期徒刑10月。復敘明被告竊得之電視1台、摺疊梯1具、
    捕蛇器1具、延長線1條，核屬被告之犯罪所得，並未據扣案
    ，惟被告業與告訴人調解成立，此有前開調解筆錄在卷可按
    ，倘再就此部分予以宣告沒收或追徵，恐有過苛之虞，審酌
    上情，爰依刑法第38條之2第2項之規定，不予宣告沒收或追
    徵；又被告竊得之電鋸1台已實際返還告訴人，有贓物認領
    保管單1紙附卷可憑（見警卷第37頁），依刑法第38條之1第
    5項規定，不予宣告沒收；另扣案之破壞剪1支，為被告所有
    供本件犯罪所用之物，業經其供述明確（見原審第74頁），
    爰依刑法第38條第2項之規定，宣告沒收之。本院核其認事
    用法並無違誤。
二、被告上訴意旨，認原判決不得依刑法第47條第1項累犯之規
    定加重其刑，且其行竊之地點並非住宅，應係無人居住之工
    寮，又被告因一時經濟困頓鋌而走險，犯後深自醒悟，除坦
    承犯行外，亦已與告訴人達成和解，並賠償告訴人之損失，
    原審之量刑實屬過重云云。惟按關於刑之量定，係實體法上
    賦予法院得為自由裁量之事項，倘其未有逾越法律所規定之
    範圍，或濫用其權限，即不得任意指摘為違法；刑事被告如
    何量定其刑，為求個案裁判之妥當性，法律固賦與法官裁量
    權，但此項裁量權之行使，並非得以任意或自由為之，仍應
    受一般法律原則之拘束，即必須符合所適用法律授權之目的
    ，並受法律秩序之理念、法律感情及慣例等所規範，若故意
    失出，尤其是違反比例原則、平等原則時，得認係濫用裁量
    權而為違法（最高法院75年台上字第7033號判例、95年度台
    上字第1779號判決意旨參照）。查原判決已審酌刑法第57條
    多款科刑輕重之標準，及審酌被告不思以合法途徑獲取財物
    ，竟攜帶兇器毀壞安全設備侵入他人住宅任意竊取他人財物
    ，漠視他人財產權，妨害他人居家安寧，危害社會治安，兼
    衡其犯罪動機、目的、手段、所生危害、所竊財物價值，暨
    其素行、智識程度、生活狀況，坦承犯行之犯罪後態度，業
    與告訴人調解成立，並已賠償其所受損失等一切情狀而為量
    刑，已如前述，既未逾越法定刑度，復未濫用自由裁量權限
    而有輕重失衡之處，或有違反比例原則、平等原則之情，而
    原判決就被告所為加重竊盜犯行，經依累犯之規定加重其刑
    後，僅量處被告有期徒刑10月（未依累犯加重之最低刑度為
    有期徒刑6月），量刑亦屬妥適；另被告上訴意旨，認原判
    決不得依刑法第47條第1項累犯之規定加重其刑，且其行竊
    之地點並非住宅，應係無人居住之工寮，俱無理由，業經本
    院指駁詳如前述。準此，本件被告之上訴，並無理由，自應
    予以駁回。
據上論斷，應依刑事訴訟法第368條，判決如主文。　　
本案經檢察官周文祥提起公訴，檢察官曾昭愷到庭執行職務。
中　　華　　民　　國　　110 　年　　8 　　月　　12　　日
                  刑事第四庭    審判長法  官　郭玫利
                                      法  官　曾子珍　
                                      法　官　陳金虎
以上正本證明與原本無異。
不得上訴。
　　　　　                            書記官　蘇文儀   
中　　華　　民　　國　　110 　年　　8 　　月　　12　　日
附錄本案論罪科刑法條：
中華民國刑法第321條：
犯前條第1項、第2項之罪而有下列情形之一者，處6月以上5年以
下有期徒刑，得併科50萬元以下罰金：
一、侵入住宅或有人居住之建築物、船艦或隱匿其內而犯之。
二、毀越門窗、牆垣或其他安全設備而犯之。
三、攜帶兇器而犯之。
四、結夥三人以上而犯之。
五、乘火災、水災或其他災害之際而犯之。
六、在車站、港埠、航空站或其他供水、陸、空公眾運輸之舟、
    車、航空機內而犯之。
前項之未遂犯罰之。